【裁判字號】    92,台上,973
【裁判日期】    920514
【裁判案由】    損害賠償
【裁判全文】
最高法院民事判決                                九十二年度台上字第九七三號
    上  訴  人  乙○○
    訴訟代理人  林宇文律師
    被 上訴 人  甲○○
右當事人間請求損害賠償事件，上訴人對於中華民國九十年六月十二日台灣高等法院
第二審判決（九十年度上字第三九○號），提起上訴，本院判決如左：
    主  文
原判決廢棄，發回台灣高等法院。
    理  由
上訴人主張：伊與被上訴人原為男女朋友，因伊懷孕，兩造遂於民國八十七年三月二
十九日訂婚，伊並住進被上訴人家中共同生活，嗣伊於八十七年四月間流產後，被上
訴人即冷淡以對，伊發現被上訴人生性放蕩，沉溺於賭博，不思進取，甚且未經伊同
意，擅自花用伊新台幣（下同）四十萬元之存款，被上訴人乃於八十八年七月二十日
書立保證書，保證其日後工作收入全交由伊處理，並且承諾不賭博，要保護、照顧伊
，否則願給付一百萬元予伊。惟被上訴人竟於八十九年六月二十二日違背其保證之內
容，將伊趕出家門，未盡其保證書所保證之義務，且構成民法第九百七十六條第一項
第九款之其他重大事由，爰以起訴狀繕本之送達為解除婚約之意思表示，並依保證書
及民法第九百七十七條第二項規定，請求被上訴人給付伊一百萬元及非財產之損害賠
償二十萬元等情，求為命被上訴人給付伊一百二十萬元並加計法定遲延利息之判決。
被上訴人則以：兩造訂婚後，上訴人時常喝酒，在外積欠債務，由伊母親代償十一萬
七千元；又上訴人在外有男朋友，為此兩造協議分手，上訴人乃自行離家等語，資為
抗辯。
原審維持第一審所為上訴人敗訴之判決，駁回其上訴，無非以：上訴人於九十年三月
十四日提起上訴，於上訴狀內未合法表明上訴理由。經原審審判長於同年四月二十七
日裁定命其於收受裁定後二十日內補正，此裁定業於同年五月九日送達，有送達證書
存卷可稽，上訴人逾期迄未補正，足認其上訴在法律上顯無理由，爰不經言詞辯論，
逕以判決駁回之等詞，為其判斷之依據。
然按民事訴訟法第一百三十八條所規定之寄存送達，限於不能依同法第一百三十六條
及第一百三十七條規定為送達者，始得為之。倘其送達之處所並非應受送達人之住居
所、事務所或營業所，即不得於該處所為寄存送達。如於該處所為寄存送達，應於應
受送達人實際領取該訴訟文書時，始生送達之效力。查原審命上訴人補正上訴理由之
裁定，係於九十年五月九日對台北市○○街二○八巷五九號四樓為寄存送達。上訴人
主張其於上訴第二審後，已遷離該住居所等語，而原審曾向台北市大安區戶政事務所
函查上訴人是否已遷出該址，該戶政事務所於九十年八月十六日覆稱：該址查無戶籍
資料等語（見原審卷第二二頁）。是上訴人上開主張似非無據。倘上訴人上開主張非
虛妄，原審以該址將訴訟文書對上訴人寄存送達，即尚不生送達之效力，故原審以上
訴人經命補正上訴理由而不補正為由，駁回上訴人之上訴，未免速斷。上訴人於九十
年五月九日是否以台北市○○街二○八巷五九號四樓為住居所？原審該日之寄存送達
，是否合法？均尚有待調查審認，上訴論旨，執以指摘原判決不當，求予廢棄，非無
理由。
據上論結，本件上訴為有理由。依民事訴訟法第四百七十七條第一項、第四百七十八
條第一項，判決如主文。
中      華      民      國    九十二    年      五      月     十四     日
                              最高法院民事第六庭
                                  審判長法官  吳  正  一
                                        法官  劉  福  來
                                        法官  鄭  玉  山
                                        法官  黃  義  豐
                                        法官  徐  璧  湖
      右正本證明與原本無異
                                              書  記  官
中      華      民      國    九十二    年      六      月      五      日
                                                                       ：


司法院資訊處製作；財團法人民間司法改革基金會備份。
